臺灣彰化地方法院刑事判決　　　　　　　　96年度訴字第23號
公　訴　人　臺灣彰化地方法院檢察署檢察官
被　　　告　甲○○
　　　　　　　　　　（現另案羈押於臺灣彰化看守所）
上列被告因毒品危害防制條例，經檢察官提起公訴（95年度毒偵
字第4453號），本院合議庭裁定由受命法官獨任進行簡式審判程
序，判決如下：
    主  文
甲○○施用第一級毒品，累犯，處有期徒刑拾月。扣案之已使用
過注射針筒壹支、殘渣夾鍊袋壹個均沒收銷燬之。
    事  實
一、甲○○前因違反毒品危害防制條例及竊盜案件，經本院分別
    以92年度訴字第420號、92年度員簡字第381號各判處有期徒
    刑9月及5月，並經本院裁定應執行有期徒刑1年確定，甫於
    民國93年12月31日縮短刑期執行完畢。另曾因施用毒品案件
    ，經裁定送觀察、勒戒後，認無繼續施用毒品之傾向，於90
    年11月20日執行完畢釋放，並由臺灣彰化地方法院檢察署檢
    察官以90年度毒偵字第4415號為不起訴處分確定。詎仍不知
    悔改，於前開觀察、勒戒執行完畢釋放後5年內，復基於施
    用第一級毒品海洛因之犯意，於95年10月30日13時25分許，
    在彰化縣彰化市建寶里建國科技大學旁之墓園內，以針筒注
    射方式，施用第一級毒品海洛因1次。嗣甲○○於上開時、
    地施用毒品之際，為警當場查獲，並扣得其所有供施用海洛
    因使用之注射針筒1支及夾鍊袋1個（均殘留海洛因），且經
    警採集其尿液送驗，結果呈嗎啡陽性反應，而悉上情。
二、案經彰化縣警察局彰化分局報告臺灣彰化地方法院檢察署檢
    察官偵查起訴。
    理  由
一、本案被告甲○○所犯係死刑、無期徒刑、最輕本刑為3年以
    上有期徒刑以外之罪，其於準備程序就前揭被訴事實為有罪
    之陳述，經受命法官告知簡式審判程序之旨，並聽取其與公
    訴人之意見後，本院認無不得或不宜改依簡式審判程序進行
    之處，爰依刑事訴訟法第273條之1第1項、第284條之1，裁
    定本案由受命法官獨任進行簡式審判程序，合先敘明。
二、上開事實，業據被告甲○○坦承不諱，且被告於95年11月1
    日為警採集之尿液，經送詮昕科技股份有限公司檢驗結果，
    呈第一級毒品海洛因於人體代謝後之嗎啡陽性反應，此有彰
    化縣警察彰化分局委託檢驗尿液代號與真實姓名對照認證單
    及詮昕科技股份有限公司出具之濫用藥物尿液檢驗報告各1
    紙在卷可稽，此外，復有已施用過海洛因之注射針筒1支，
    包裝過海洛因之殘渣夾鍊袋1個扣案可佐，足徵被告任意性
    自白與事實相符，應堪採信。又被告前因施用毒品案件，經
    裁定送觀察、勒戒後，認無繼續施用毒品之傾向，於90年11
    月20日執行完畢釋放，並由臺灣彰化地方法院檢察署檢察官
    以90年度毒偵字第4415號為不起訴處分確定等情，有臺灣高
    等法院被告前案紀錄表及臺灣彰化地方法院檢察署刑案資料
    查註紀錄表各1份在卷可參，本案事證明確，被告於前揭觀
    察、勒戒執行完畢釋放後，5年內再犯施用第一級毒品海洛
    因之犯行，洵堪認定，應予依法論科。
三、核被告甲○○所為，係犯毒品危害防制條例第10條第1項之
    施用第一級毒品罪。被告持有第一級毒品海洛因進而施用，
    持有之低度行為應為施用之高度行為所吸收，不另論罪。被
    告前因違反毒品危害防制條例及竊盜案件，經本院分別以92
    年度訴字第420號、92年度員簡字第381號各判處有期徒刑9
    月及5月，並經本院裁定應執行有期徒刑1年確定，甫於93年
    12月31日縮短刑期執行完畢等情，有臺灣高等法院被告前案
    紀錄表、臺灣彰化地方法院檢察署刑案資料查註紀錄表各1
    份存卷可考，其於受有期徒刑執行完畢後，5年內故意再犯
    本案有期徒刑以上之罪，為累犯，應依刑法第47條第1項之
    規定加重其刑。爰審酌被告經歷觀察、勒戒之處遇措施及刑
    之執行，猶未能深切體認毒品危害己身之鉅，及早謀求脫離
    毒害之道，反而於出所後伺機再犯，未見有何收斂、警惕之
    意，足徵被告依賴毒品至深，自有使其接受相當時期監禁以
    敦化性情之必要，惟念及被告犯後坦承犯行，且施用毒品固
    戕害個人健康至深，然就他人權益之侵害仍屬有限，及其犯
    罪目的、手段、智識程度等一切情狀，量處如主文所示之刑
    ，以示懲儆。扣案使用過之注射針筒1支，包裝過毒品之殘
    渣夾鍊袋1個，因沾染毒品海洛因無法徹底分離，應依毒品
    危害防制條例第18條第1項前段沒收銷燬之。
四、另臺灣彰化地方法院檢察署96年度毒偵字第114號併辦意旨
    略以：被告於95年12月1日15時許，在其位於彰化縣大村鄉
    ○村村○○路○段4巷28號施用第一級毒品海洛因1次，嗣於
    同年12月2日為警經其同意採尿送驗，結果呈嗎啡陽性反應
    ，因認被告涉有施用第一級毒品海洛因之犯行，且施用毒品
    具有成癮性，必然是反覆為之，被告此部分犯行與前揭論罪
    科刑業經起訴之施用第一級毒品犯行間，屬於包括一罪之集
    合犯，應移送本院併案審理等語。惟按刑法第56條連續犯之
    規定業於94年1月7日修正公布刪除，並於95年7月1日施行，
    而依新法對於上開反覆實施犯罪模式之對應處置，除合於「
    接續犯」或「包括一罪」之情形外，則僅能依數罪併罰之規
    定個別處斷。而依最高法院86年臺上字第3295號判例意旨，
    數行為於同時同地或密切接近之時地實施，侵害同一之法益
    ，各行為之獨立性極為薄弱，依一般社會健全觀念，在時間
    差距上，難以強行分開，在刑法評價上，以視為數個舉動之
    接續施行，合為包括之一行為予以評價，較為合理，方屬接
    續犯之範疇，足見「接續犯」之成立，係以時、空密接性為
    前提要件，即透過對於同一法益之同種類侵害行為繼續不間
    斷之實行，業已稀釋個別行為之獨立性，致使刑法評價時將
    之視為單一、整體之犯罪行為，以符合社會一般人對於行為
    概念之認知，並與行為人之犯罪目的相互結合；至於學理上
    「包括一罪」概念中，與施用毒品之犯罪型態較有關聯者，
    應屬「集合犯」之態樣，此即依一般社會通念，特定犯罪行
    為具有反覆實施之特性，立法者於制定刑罰法律之初，亦已
    認知該種行為類型之反覆性，而有意藉由法條中客觀構成要
    件之行為要素，涵括上開具有反覆實施特性之數個犯罪行為
    ，仍僅接受一次刑法之評價為已足；然施用毒品犯罪，或為
    零星偶一之施用，是自難認立法者於制定刑罰法律之初，已
    認知該種行為類型之反覆性，且有意藉由法條中客觀構成要
    件之行為要素，涵括上開具有反覆實施特性之數個犯罪行為
    ，況海洛因屬中樞神經抑制劑，使用者固會對其產生生理及
    心理之依賴性，惟施用者是否因而對海洛因習慣成癮，仍應
    視施用者之施用劑量、施用頻率及個人耐藥性等因素而定。
    觀乎被告於本院審理中自承：其施用頻率不一定，心情不佳
    才會想施用，且其想施用時才會購買毒品，每次為警查獲即
    想戒除等語（見本院卷96年1月16日審判筆錄第4頁），依照
    被告上開供述，被告施用海洛因是否業已習慣成癮，顯有疑
    義，且查本案被告施用海洛因之時間，與併案部分相距月餘
    ，其間亦無任何證據足資證明被告有接續施用海洛因之情形
    ，上開移送併案施用海洛因之犯行與經起訴論罪部分之犯行
    間，明顯可分而具有獨立性，自核與前揭最高法院86年台上
    字第3295號判例所稱「數行為於同時同地或密切接近之時地
    實施」之特性並不相符，已難認合於「接續犯」之前提要件
    ，且亦不能依「集合犯」逕將被告上開施用海洛因之犯行論
    以「包括一罪」。準此，檢察官移送併案審理部分之被告所
    為，既應依新法處斷，而其施用海洛因之犯行至少將被評價
    為2個以上獨立行為，自當論以數罪而分論處罰，是此部分
    應退由檢察官另行處理。
據上論斷，應依刑事訴訟法第273條之1第1項、第299條第1項前
段，毒品危害防制條例第10條第1項、第18條第1項前段、刑法第
11條前段、第47條第1項，判決如主文。
本案經檢察官郭玄義到庭執行職務。
中　　華　　民　　國　　96　　年　　1　　月　　26　　日
                  刑事第二庭         法  官  尚安雅
以上正本證明與原本無異。
如不服本判決，應於判決送達後十日內向本院提出上訴狀 (須附
繕本 )。
中　　華　　民　　國　　96　　年　　1　　月　　26　　日
                                     書記官  黃家宏
附錄論罪科刑法條：
毒品危害防制條例第10條
施用第一級毒品者，處 6 月以上 5 年以下有期徒刑。
施用第二級毒品者，處 3 年以下有期徒刑。
